最高法院刑事判決                              八十八年度台上字第七六三三號
    上  訴  人  甲○○
右上訴人因偽造有價證券案件，不服台灣高等法院中華民國八十六年十二月二十六日
第二審判決（八十六年度上訴字第五二九九號，起訴案號：台灣板橋地方法院檢察署
八十六年度偵字第一一六六一號），提起上訴，本院判決如左：
    主  文
上訴駁回。
甲○○緩刑伍年。
    理  由
本件原判決認定：上訴人甲○○因積欠卓黃秋抱所經營晶晶卡拉ＯＫ之消費帳款，竟
於民國八十五年底，在桃園縣龜山鄉○○○路十五號其父劉清連所經營之麵包店內，
趁被害人劉清連不知之際，竊取被害人所有之付款人為樹林鎮農會、帳號00000
0000號、票號三六○九號之本票一紙（竊盜部分業經撤回告訴），並意圖供行使
之用，於八十六年一月二十日，盜用被害人之印鑑章，偽造發票日八十六年一月二十
日、到期日八十六年四月二十日、面額五萬元之有價證券本票一紙，在台北縣新莊市
○○路三五二之一號晶晶卡拉ＯＫ店內，持交卓黃秋抱抵付帳款。卓黃秋抱將之轉交
不知情之吳火旺提示時，因被害人掛失止付而遭退票等情。係以上開事實，業據上訴
人於警訊中坦承不諱，並經被害人劉清連、證人卓黃秋抱分別指述及證述明確。且有
該本票、掛失止付票據提示人資料查報表、票據掛失止付通知書、遺失票據申報書及
退票理由單等影本在卷可稽。依卷附被害人於偵查中所繪晶晶卡拉ＯＫ之現場圖所示
，大門位於建物中央，櫃台位於大門之右側。惟該卡拉ＯＫ店大門之確實位置係在該
建物右邊，櫃台則位於進門後最裏面，已據證人卓黃秋抱於偵查中證述綦詳，其亦未
證稱該店事後有改裝潢情事。被害人果若曾與上訴人至該卡拉ＯＫ店消費，所繪之現
場圖應無錯誤百出之理，足見被害人並未與上訴人同至該店消費。又本件本票之掛失
止付事宜係由被害人自行前往辦理及簽名、蓋章，亦據被害人陳述在卷，被害人殊非
不識字者。因認上訴人確有竊取被害人之本票、盜蓋被害人之印章、偽造有價證券之
犯行，為其所憑之證據及認定之理由。而以上訴人嗣後所辯：本票（原判決理由誤載
為支票）確係伊父劉清連所簽發，印章也是劉清連蓋的，劉清連所描述之卡拉ＯＫ店
情形與實際情況不同，乃因該店嗣後有裝潢，伊確無偽造本票云云，及被害人所述：
警訊筆錄警員未講述，祇要我簽名，但我不識字云云，分別為卸責及迴護之詞，均不
足採信，於理由詳加說明及指駁。核上訴人所為，係犯刑法第二百零一條第一項之偽
造有價證券罪。上訴人盜用印章係偽造有價證券之部分行為，行使偽造有價證券係屬
低度行為，均為重度之偽造行為吸收，不另論處。又上訴人與被害人為父子關係，因
一時失慮，偽造支票，惟所簽發之面額非鉅，縱處以法定最低刑度，仍嫌過苛，有法
重情輕之失衡現象，其犯罪情節顯可憫恕，應依刑法第五十九條之規定酌減其刑。因
認第一審適用刑法第二百零一條第一項、第二百零五條、第五十九條、罰金罰鍰提高
標準條例第一條前段，並審酌上訴人品行、犯罪動機、目的、手段、所生危害及犯罪
後態度等一切情狀，量處有期徒刑二年，偽造之本票一紙，並予宣告沒收，為無不合
，予以維持，駁回上訴人在第二審之上訴。經核於法尚無違誤。上訴意旨仍執陳詞，
任意指摘原判決認事用法不當，非有理由，應予駁回。惟查上訴人尚無犯罪前科，有
台灣板橋地方法院檢察署刑案紀錄表附偵查卷可稽，此次因一時失慮，偽造其父支票
，已經其父原宥，且已償還票款四萬元予卓黃秋抱而達成和解，亦據證人卓黃秋抱證
述在卷。上訴人經此教訓，應知警惕，無再犯之虞，本院認所宣告刑，以暫不執行為
適當，爰宣告緩刑五年，以勵自新。
據上論結，應依刑事訴訟法第三百九十六條、刑法第七十四條第一款，判決如主文。
中      華      民      國    八十八    年    十二    月      三十      日
                              最高法院刑事第十二庭
                                  審判長法官  陳  炳  煌
                                        法官  陳  正  庸
                                        法官  陳  世  雄
                                        法官  高  金  枝
                                        法官  張  清  埤
      右正本證明與原本無異
                                              書  記  官
中      華      民      國    八十九    年      一      月      六      日
